【裁判字號】    94,訴,1560
【裁判日期】    950823
【裁判案由】    詐欺等
【裁判全文】
臺灣彰化地方法院刑事判決              94年度訴字第1560號
公  訴  人  臺灣彰化地方法院檢察署檢察官
被      告  己○○
            丙○○
            子○○
上列被告等因詐欺等案件，經檢察官提起公訴（九十四年度偵字
第六五三六、六八二一、六九○六號）及移送併辦（台灣台中地
方法院檢察署檢察官九十四年度偵緝字第一二九二號、九十四年
度偵字第一六二四六號、九十五年度偵字第三五二六號），本院
判決如下：
    主    文
己○○連續幫助意圖為自己不法之所有，以詐術使人將本人之物
交付，累犯，處有期徒刑壹年貳月。扣案如附表貳編號所示之
物均沒收。
丙○○連續幫助意圖為自己不法之所有，以詐術使人將本人之物
交付，累犯，處有期徒刑拾月。扣案如附表貳編號所示之物沒
收。
子○○連續幫助意圖為自己不法之所有，以詐術使人將本人之物
交付，處有期徒刑陸月，如易科罰金，以佰元折算壹日。
    犯罪事實
一、己○○於民國八十七年間，因竊盜案件，經台灣高等法院台
    中分院以八十七年度上易字第六九二五號判決判處有期徒刑
    六月確定，於八十九年三月十六日執行完畢出獄；又於八十
    九年間，因偽造文書案件，經台灣板橋地方法院以八十八年
    度重簡字第一二二二號判決判處有期徒刑四月，得易科罰金
    確定，嗣於八十九年七月二十七日易科罰金執行完畢。丙○○於九十年間，因侵占案件，經台灣高雄地方法院以九十年
    度易字第一四四五號判決判處有期徒刑三月確定，並於九十
    二年八月三十一日執行完畢出獄。惟己○○、丙○○均不知
    悔改，其等與丙○○之友人子○○三人，均知悉不法詐欺犯
    罪者為逃避查緝，常透過他人在金融機構所申辦之帳戶，作
    為收取犯罪所得款項之管道，倘若收集或提供帳戶存摺、提
    款卡供他人作不明用途之使用，即可能會幫助他人實施詐欺
    犯行。惟己○○因缺錢花用，竟基於收購帳戶存摺、提款卡
    之概括犯意，在九十三年十月間加入其兄李溪泉與多名親友
    （均另案由台灣板橋地方法院審理中）組成之「王董人頭帳
    戶收購集團」，由該集團刊登收購帳戶存摺、提款卡之廣告
    ，再指派己○○出面與有意販售帳戶存摺、提款卡之人接洽
    。而丙○○、子○○見報上所登廣告後，乃基於販賣帳戶存
    摺、提款卡之概括犯意，自九十三年十月上旬某日起，至同
    年十一月四日止，連續將其二人所申辦如附表壹所示之多個
    帳戶販賣予己○○。惟因子○○未曾有此類帳戶交易經驗，
    而丙○○早年即有販售帳戶之經驗，是以子○○乃陸續將其
    所申辦之存摺、提款卡交給丙○○，並與丙○○約定以每個
    帳戶每半月租金新台幣（下同）五千元之方式計算報酬，另
    與子○○應給付丙○○之房租租金相互抵扣，前後子○○總
    計獲得丙○○所交付約三萬元之現金。而丙○○則依報上所
    登電話與己○○接洽聯絡帳戶買賣時間、地點，再將其自己
    及子○○所有之帳戶存摺、提款卡，以每個帳戶（含存摺、
    提款卡）二千五百元至三千元不等之代價販售予己○○。己○○取得附表壹所示之帳戶後，即由其所屬之人頭帳戶收購
    集團成員轉賣予不詳姓名、年籍之人，以作為詐騙犯罪使用
    。嗣有多名被害人，陸續接獲不明人士所撥打之詐騙或恐嚇
    電話，而陷於錯誤，並將自己存款以提款機轉帳或臨櫃匯款
    方式匯入丙○○及子○○所有之帳戶內（被害人姓名、詐欺
    手法、詐欺時間、詐得金額均詳如附表壹所載）。嗣警方循
    線於九十三年十一月四日下午十一時三十分許，在台中市○○路○段一二一號十七樓之二六號查獲丙○○到案，並扣得
    如附表貳編號所示之物，復於翌日上午十一時二十分許，
    在台北縣三重市○○路○段七三號旁查獲己○○，並扣得如
    附表貳編號所示之物。
二、案經彰化警察局彰化分局、和美分局分別報請台灣彰化地方
    法院檢察署檢察官偵查起訴，及由台灣台中地方法院檢察署
    檢察官移送本院併案審理。
    理    由
壹：有關於證據能力部分：
    後述被害人於警詢時之供述、所提出之匯款單據，及各金融
    機構提供有關被告丙○○與子○○之開戶資料、交易明細表
    、另案被告李溪泉等人於偵訊時具結後之陳述等卷證資料，
    均經公訴人及被告三人同意具有證據能力，是後述所引用證
    據之證據能力均無疑義，合先敘明。
貳、有關犯罪事實認定所憑之證據及理由：
    訊據被告丙○○、子○○對犯罪事實欄「一」所載之犯行均
    坦承不諱，另被告己○○固坦承於九十三年十月間至同年十
    一月四日止，向被告丙○○購買如附表壹所示之多本帳戶，
    但否認自九十三年十月上旬即開始收購帳戶，辯稱是自同月
    下旬才開始的云云。經查：附表壹所示被害人遭詐騙而將款
    項匯入被告丙○○、子○○二人帳戶之經過，業據被害人壬○○、辛○○、甲○○、丁○○、乙○○、庚○○、戊○○
    、癸○○於警詢時指述在卷，並有被害人壬○○之匯款交易
    明細單（九十四年度偵字第四八一八號卷宗第十五頁）、被
    害人辛○○之匯款交易明細單（九十四年度偵字第四八一八
    號卷宗第七頁）、被害人甲○○之匯款交易明細單（九十三
    年度偵字第八五○七號卷宗第三三頁）、被害人乙○○之匯
    款交易明細表（台中市警察局第四分局中分四刑字第○九四
    ○○○三七二五號卷宗第九頁）、被害人庚○○匯款申請書
    （台中市警察局第一分局中分一刑字第○九三○○三二四二
    五號卷宗第七頁）、被害人戊○○匯款申請書（台中市警察
    局第一分局中分一刑字第○九三○○三○一八四號卷宗第九
    頁），及被告子○○在玉山銀行彰化分行開戶之印鑑卡、開
    戶約定書、交易明細表（九十四年度偵字第四八一八號卷宗
    第二十至二四頁）、被告子○○在郵局開戶之印鑑卡、郵政
    儲金立帳申請書、交易明細表（彰化縣警察局鹿港分局鹿警
    刑字第○九四○○二○二七九號卷宗第九至十七頁）、被告
    子○○於合作金庫銀行開戶登錄單、存款明細表（九十三年
    度偵字第八五○七號卷第三○至三二頁）、被告丙○○在玉
    山銀行開戶之客戶基本資料及交易明細表各一張（台中市警
    察局第四分局中分四刑字第○九四○○○三七二五號卷宗第
    二一至二二頁）、被告丙○○在合作金庫銀行開戶之建檔登
    錄單一張（台中市警察局第一分局中分一刑字第○九三○○
    三二四二五號卷宗第十三頁）、被告丙○○在國泰世華銀行
    開戶之印鑑卡、交易明細表各一張（台中市警察局第一分局
    中分一刑字第○九三○○三○一八四號卷宗第十一、十二頁
    ）、被告子○○在玉山銀行大墩分行開戶之客戶基本資料（
    台灣台中地方法院檢察署九十四年度偵字第一六二四六號卷
    宗第七四頁）在卷可稽，足認被告三人所自白之情節與事實
    相符。至被告己○○雖供稱自九十三年十月「下旬」才開始
    向被告丙○○購買帳戶，並非起訴書所載自九十三年十月「
    上旬」起開始收購云云，但被告丙○○於本院審理中以證人
    身分作證時，堅稱其自九十三年十月上旬即開始與被告己○○聯繫接洽販售帳戶存摺、提款卡之事，而衡以被告丙○○
    與己○○除帳戶買賣有所連繫外，其二人本不相識，亦無嫌
    隙，上述證詞就犯罪情節之輕重並無重大影響，應認被告丙○○並無任意攀誣被告己○○之理，是以被告丙○○之證詞
    堪以採信，應認被告己○○販售帳戶之起訖時間，乃自九十
    三年十月上旬起，至其被查獲時即同年十一月四日止。又被
    告己○○係加入其兄李溪泉所組成之「王董人頭帳戶收購集
    團」等情，業據被告己○○坦白承認，且以李溪泉為首之相
    關共犯目前均由台灣板橋地方法院另案審理中，經本院調取
    該案卷證查知該集團成員多具有親屬關係，並在全國各地從
    事人頭帳戶之收購業務無訛（參照該案卷證所附之被告李溪
    泉、李丁炎、李明期、李保慶、林宗宏等人於偵訊時具結作
    證之證詞）。綜上，本案事證明確，被告三人之犯行均堪認
    定。
、論罪科刑：
  (一)刑法於九十四年二月二日修正公布，並於九十五年七月一日
    開始施行後，有關施行前、後新舊法之適用原則，依最高法
    院九十五年第八次刑事庭會議決議如下：
    新法第二條第一項之規定，係規範行為後法律變更所生新
      舊法律比較適用之準據法，於新法施行後，應適用新法第
      二條第一項之規定，為「從舊從輕」之比較。
    基於罪刑法定原則及法律不溯及既往原則，行為之處罰，
      以行為時之法律有明文規定者為限，必行為時與行為後之
      法律均有處罰之規定，始有新法第二條第一項之適用。
    比較時應就罪刑有關之共犯、未遂犯、想像競合犯、牽連
      犯、連續犯、結合犯，以及累犯加重、自首減輕暨其他法
      定加減原因（如身分加減）與加減例等一切情形，綜其全
      部罪刑之結果而為比較。
    從刑附屬於主刑，除法律有特別規定者外，依主刑所適用
      之法律。
    本案被告己○○、丙○○、子○○行為後，刑法關於連續犯
    、幫助犯、累犯、易科罰金及主刑罰金刑部分之條文，均有
    所修正或刪除，並自九十五年七月一日開始施行。本院依前
    揭最高法院刑事庭會議之決議，就被告三人前述涉及犯行之
    相關論罪科刑條文綜合比較後，認應適用修正前刑法有關連
    續犯、幫助犯、累犯、易科罰金及主刑罰金刑部分之規定（
    新舊法比較情形詳見附表）。至沒收部分，則依主刑所依
    據之法律，適用修正前刑法第三十八條第一項第二款之規定
    ，先予敘明。
  (二)按刑法上之故意，可分為直接故意與不確定故意（間接故意
    ），所謂「不確定故意」，係指行為人對於構成犯罪之事實
    ，預見其發生而其發生並不違背其本意者，刑法第十三條第
    二項定有明文。在現今社會金融帳戶之申請甚為簡易方便，
    亦無信用問題，如有使用帳戶之需要，自可自行開戶，衡情
    當無向他人收購帳戶使用之理。且無正當合理之理由收購與
    其無身分、財產上利害關係者之存摺使用，收購者在無相當
    信任關係下，須冒存摺內款項，遭被收購者以補發存摺、提
    款卡後領用之風險，洵非正當之交易所必要，是以在無相當
    信任關係下，無特定營業場所之人隱匿自己身分而收購不特
    定人之帳戶存摺、提款卡，依一般人通常之知識、經驗，均
    應已認知收購存摺者欲藉收購存摺為財產性犯罪。況邇來利
    用人頭帳戶詐欺取財之犯罪類型層出不窮，該等犯罪，多數
    均利用人頭帳戶作為出入帳戶，並經媒體廣為披載，被告三
    人均係成年且智力成熟之人，對此應知之甚詳。本案被告丙○○、子○○將附表壹所示之帳戶存摺、提款卡販售予被告
    己○○，由被告己○○所屬之帳戶收購集團成員轉賣予不詳
    姓名、年籍之人使用，被告三人均未能供明有何正當之理由
    ，足信其等已預見存摺、提款卡將遭利用為財產上犯罪之工
    具。是以附表壹所示被害人遭詐騙或恐嚇而匯款至被告丙○○、子○○帳戶內等情，應不違被告等人之本意。從而，被
    告等人有容任不詳年籍之人利用其帳戶犯財產上犯罪之不確
    定故意，當無疑義。惟被告三人將帳戶提供他人以傳送簡訊
    或以撥打電話方式實施詐騙，顯係基於幫助他人犯詐欺取財
    之犯意，且所為提供帳戶予他人之行為屬於刑法詐欺取財罪
    構成要件以外之行為，其等既以幫助他人犯罪之意思而參與
    犯罪構成要件以外之行為，應屬幫助犯，而非正犯，起訴意
    旨認被告己○○、丙○○為實施詐欺犯行之共同正犯，尚有
    未洽。又雖被告丙○○所賣出之帳戶中，分別被供作詐欺及
    恐嚇取財兩種犯罪型態使用，惟衡諸目前社會常態，被告應
    僅知悉收購之人係用於詐欺取財之財產犯罪，但尚難認定被
    告二人就該收購帳戶之人會將帳戶分別用於詐欺取財及恐嚇
    取財之行為上有所認識，且實施詐欺之正犯係一人或多人，
    正犯詐欺犯行次數為一次或多次，亦非提供帳戶之被告等人
    所能預見，亦即其等幫助對象之身分是否為共同正犯，及幫
    助對象之犯罪行為是否為連續犯或常業犯，應均非被告三人
    在收購或販賣帳戶時主觀上所能認識之範圍內，依「所知輕
    於所犯，從其所知」之法理，本院就被告三人提供帳戶供他
    人之行為，均論以修正前刑法第三十條第一項、第三百三十
    九條第一項之幫助普通詐欺取財罪。是以起訴書認定被告己○○、丙○○為修正前刑法第三百四十條之常業詐欺罪之正
    犯，及被告子○○為常業詐欺罪之幫助犯，均有未洽，本院
    於社會基本事實同一之範圍內，依法變更起訴法條。至被告
    丙○○多次販售如附表壹所示之帳戶予被告己○○，被告子
    ○○多次將其所申辦如附表壹編號至所示之帳戶存摺交
    由被告丙○○轉賣予被告己○○，被告己○○多次將其所收
    購如附表壹所示之帳戶交給他人轉賣予詐欺犯罪之正犯，被
    告三人多次幫助詐欺取財之犯行，均時間緊接，犯罪構成要
    件相同，顯各係基於概括之犯意反覆為之，俱為連續犯，應
    分別依刑法修正刪除前第五十六條之規定，以幫助詐欺取財
    一罪論處，並各依法加重其刑。起訴書僅記載附表壹編號
    至所示被害人遭詐欺之事實，而未論及附表編號至之
    部分，惟附表壹所示各部分犯罪事實，乃係被告丙○○、子
    ○○幫助正犯所實施之犯罪行為，而各次幫助犯行既有前揭
    連續犯之裁判上一罪關係，基於審判不可分原則，本院自應
    全部審酌。再查：被告己○○、丙○○各有如前揭犯罪事實
    欄所載之前案紀錄，並均已執行完畢等情，有台灣高等法院
    被告全國前案紀錄表在卷可稽，其等於有期徒刑執行完畢五
    年內，再犯本件有期徒刑以上之罪，均為累犯，應各依修正
    前刑法第四十七條之規定遞加重其刑。又被告三人所犯為幫
    助普通詐欺取財罪，已如前述，爰依修正前刑法第三十條第
    二項之規定減輕其刑，且其等均同時有刑罰加重、減輕之事
    由，各應依法先加後減之。
  (三)爰審酌被告三人之平日素行，及渠等提供帳戶非但幫助詐騙
    者遂行詐欺犯行，使詐欺者得以隱匿其真實身分，減少遭查
    獲之風險，更使其肆無忌憚，加深犯罪之猖獗，致使社會經
    濟遭受重大危害，而被告己○○屬收購人頭帳戶集團之一員
    ，其惡性程度最深，被告丙○○除販售之自己之帳戶外，尚
    且為被告子○○代售帳戶，其惡性程度次之，至被告子○○
    僅提供自己所申辦之帳戶予他人使用，其可責性相對較輕，
    另參酌被告己○○坦承大部分犯行，被告丙○○、子○○則
    就全部犯罪事實均坦承不諱之犯後態度等一切情狀，分別量
    處如主文所示之刑，並就被告子○○之部分，依修正前刑法
    第四十一條第一項之規定，諭知易科罰金之折算標準，以示
    儆懲。
  (四)至公意旨雖認被告己○○、丙○○二人另犯洗錢防制法第九
    條第一項之罪嫌，惟按同法第二條規定：「本法所稱洗錢，
    係指下列行為：一、掩飾或隱匿因自己重大犯罪所得財物或
    財產上利益者；二、掩飾、收受、搬運、寄藏、故買或牙保
    他人因重大犯罪所得財物或財產上利益者。」，而所謂重大
    犯罪，係指同法第三條第一項所列十二款之罪名，刑法第三
    百三十九條第一項之詐欺取財罪，並非該法第三條第一項所
    列十二款之罪名之一【按洗錢防制法第三條第一項關於「重
    大犯罪」之定義，於九十五年五月三十日雖有所修正，並自
    同年七月一日起開始施行，但不論依修正前、後之規定，刑
    法第三百三十九條第一項均非該法所定之「重大犯罪」，併
    予敘明】，是以被告三人所為，不得以洗錢罪責相繩，就此
    部分應為無罪之判決，但因起訴意旨認此部分與上開被告己○○、丙○○所為有罪部分之犯行，有裁判上一罪關係，爰
    均不另為無罪之諭知。又起訴書記載被告己○○向被告丙○○、黃姓不詳名字年籍之男子、李姓不詳名字年籍之男子所
    收購之人頭帳戶存摺總計多達二十五至二十七個，而被告丙○○販賣予被告己○○及不詳名字年籍之「王先生」之存摺
    亦多達三、四十個（包括戶名張俊才、黃睿淇、黃健松、康
    家萌、陳秀金等人之金融帳戶存摺、提款卡），另被告子○○亦曾將其向上海銀行台中分行、富邦銀行台中分行、台北
    銀行台中分行、中國信託商業銀行台中分行等多家金融機構
    申辦之存摺交由被告丙○○轉賣予被告己○○，因而認被告
    三人提供人頭帳戶之幫助詐欺犯行不僅附表壹所示之部分。
    惟依幫助犯從屬於正犯之理論，除附表壹所示之帳戶已查知
    遭人使用實施詐欺犯行外，其餘帳戶是否曾供作犯罪使用，
    因欠缺相關證據足以佐證，自無法認定有無正犯之存在，是
    不得以被告等人曾自白提供超過附表壹所示之帳戶，即認定
    其等此部分所為亦該當幫助詐欺之犯行，從而此無法認定之
    部分應為無罪之判決，但此部分縱使成立犯罪，亦與被告等
    人提供附表壹所示帳戶而幫助他人詐欺之部分，有連續犯之
    裁判上一罪關係，爰均不另為無罪之諭知，皆附此敘明。
  (五)關於沒收：
    (1)扣案如附表貳編號、所示之行動電話，均係由「王董
      收購帳戶集團」提供予被告丙○○、己○○作為聯絡賣賣
      帳戶使用之通訊工具，業據其二人於本院審理時陳明在卷
      ，又附表貳編號所示之現金五萬元，則為被告己○○之
      兄李溪泉所交付用以作為收購帳戶之現金，亦據被告己○○於本院審理時供述在卷，上述扣案物均為被告所有，且
      係供犯罪使用之物，均依修正前刑法第三十八條第一項第
      二款之規定宣告沒收【另扣案之行動電話ＳＩＭ晶片卡三
      張，按依國內電信公司一般定型化契約之約定，該晶片卡
      之所有權乃係屬電信公司所有，申請人僅因承租門號而取
      得晶片卡使用權，此晶片卡非被告所有，自不在宣告沒收
      範圍內】。
    (2)至於在被告丙○○身上所查獲之另一支行動電話（摩托羅
      拉C155型），據其稱係自己平日與親友聯絡使用，無法證
      明與本案犯罪有關，爰不予宣告沒收。而在被告丙○○住
      處、己○○身上查扣之帳戶存摺、金融卡等物，均係尚未
      完成收購之帳戶存摺、金融卡，業據被告丙○○、己○○
      於本院及警詢時供述在卷，此部分尚未提供正犯作為詐欺
      犯罪使用，自無法認定與幫助詐欺犯行有關，亦不予宣告
      沒收。
肆、本院不予併案審理之部分：
  (一)台灣台南地方法院檢察署檢察官九十五年度偵緝字第八五○
    號併辦意旨雖以被告丙○○於九十四年八、九月間，透過上
    網方式向網友陳韋霖詐稱其有意販售遊戲帳戶、點數，致陳
    韋霖陷於錯誤，而分三次匯款至被告丙○○所指定之帳戶內
    （總計匯入三萬元），此後丙○○即失去聯絡，因認被告丙○○此部分之行為，係犯刑法第三百三十九條第一項之詐欺
    取財罪，並認與本案起訴部分，有刑法第五十六條修正刪除
    前所定連續犯之裁判上一罪關係等語。但查此部分併辦之事
    實，與本案起訴事實已相隔逾十個月，且犯罪手法迥異（本
    案被告丙○○係提供人頭帳戶之詐欺罪幫助犯，併案部分為
    網路詐欺之正犯），難認起訴與併案部分之犯罪事實，係被
    告丙○○基於概括犯意下反覆實施之行為，應無連續犯之裁
    判上一罪關係，是以此部分併辦事實非本案起訴效力所及，
    應退回由檢察官另行偵辦處理。
  (二)台灣板橋地方法院目前正在審理之九十五年度訴字第八七○
    號案件中，被告己○○被訴自九十四年二月間起加入以李溪
    泉為首之「王董收購人頭帳戶集團」（參照台灣板橋地方法
    院檢察署檢察官九十五年度偵字第三六七七、一七八○一號
    起訴書），經本院調取該案相關卷證，查知被告己○○於九
    十四年十一月十二日在警詢時陳稱：「我於九十四年二月農
    曆過年後開始從事收購人頭帳戶，至九十四年十月十二日止
    ，期間斷斷續續從事收購人頭帳戶。當初因無工作、缺錢，
    所以才會拜託我三哥李溪泉讓我加入，從事收購人頭帳戶之
    行為」等語，而被告己○○於本院審理時再次確認上述筆錄
    內容之真實性，並稱：「我在九十三年十一月被抓後，有中
    斷一段時間，後來因為缺錢花用，才在隔年農曆年後拜託我
    哥再讓我加入」等語，則依被告己○○所述，被告己○○在
    本案及前揭台灣板橋地方法院所審理案件之犯罪時間，相隔
    約三月，期間非短，且被告己○○供稱本案查獲後曾中斷犯
    意等情，尚可採信，應認被告在九十四年二月間所為收購帳
    戶之犯行，係另行起意，而與本案無刑法第五十六條修正刪
    除前所定連續犯之裁判上一罪關係，是以被告己○○在九十
    四年二月後之犯行，自非本案起訴效力所及，本院無從併予
    審理，亦附此敘明。
據上論斷，應依刑事訴訟法第二百九十九條第一項前段、第三百
條，刑法第二條第一項前段、（修正刪除前）第五十六條、（修
正前）第三十條第一、二項、第三百三十九條第一項、（修正前
）第四十七條、（修正前）第四十一條第一項前段、（修正前）
刑法第三十八條第一項第二款，罰金罰鍰提高標準條例第一條前
段、（修正刪除前）第二項，判決如主文。
本案經檢察官洪英丰到庭執行職務。
中    華    民    國  九十五  年    八    月  二十三  日
                  刑事第二庭    審判長法  官  許旭聖
                                      法  官  簡婉倫
                                      法  官  黃玉齡
以上正本證明與原本無異。
如不服本判決，應於判決送達後十日內，向本院提出上訴狀 (須
附繕本)。
告訴人或被害人對於判決如有不服具備理由請求檢察官上訴者，
其上訴期間之計算係以檢察官收受判決正本之日期為準。
中    華    民    國  九十五  年    八    月  二十三  日
                                      書記官  林怡吟
附錄本案論罪科刑法條全文：
中華民國刑法第30條
幫助他人犯罪者，為從犯。雖他人不知幫助之情者，亦同。
從犯之處罰，得按正犯之刑減輕之。
中華民國刑法第339條
意圖為自己或第三人不法之所有，以詐術使人將本人或第三人
  之物交付者，處5年以下有期徒刑、拘役或科或併科1千元以下
  罰金。
以前項方法得財產上不法之利益或使第三人得之者，亦同。
前二項之未遂犯罰之。
附表壹：
┌──┬───┬─────────┬───┬────────┬──────┬────┐
│編號│戶名  │ 金融機構帳號     │被害人│  詐 騙 手 法   │  詐騙日期  │詐得金額│
├──┼───┼─────────┼───┼────────┼──────┼────┤
│ 1  │子○○│0000000000000000  │壬○○│歹徒以簡訊向被害│93年9月21日 │99983元 │
│    │      │(玉山銀行彰化分行)│      │人佯稱其有一筆信│            │        │
│    │      │                  │      │用卡刷卡交易，誘│            │        │
│    │      │                  │      │使被害人打電話向│            │        │
│    │      │                  │      │歹徒確認，並依歹│            │        │
│    │      │                  │      │徒指示操作提款機│            │        │
│    │      │                  │      │，致被害人誤將其│            │        │
│    │      │                  │      │存款轉匯入左列帳│            │        │
│    │      │                  │      │戶內。          │            │        │
├──┼───┼─────────┼───┼────────┼──────┼────┤
│ 2  │子○○│00000000000000000 │辛○○│同上            │93年9月25日 │91949元 │
│    │      │(鹿港郵局)        │      │                │            │(分三筆 │
│    │      │                  │      │                │            │匯入)   │
├──┼───┼─────────┼───┼────────┼──────┼────┤
│ 3  │子○○│0000000000000000  │甲○○│同上            │93年9月26日 │91567元 │
│    │      │(合作金庫和美分行)│      │                │            │(分二筆 │
│    │      │                  │      │                │            │匯入，起│
│    │      │                  │      │                │            │訴書誤載│
│    │      │                  │      │                │            │為239464│
│    │      │                  │      │                │            │元)     │
├──┼───┼─────────┼───┼────────┼──────┼────┤
│ 4  │子○○│0000000000000000  │丁○○│歹徒假藉被害人之│93年9月22日 │81001元 │
│    │      │(玉山銀行大墩分行)│      │信用卡遭人冒用預│            │(移送併 │
│    │      │                  │      │借現金，要求被害│            │辦意旨書│
│    │      │                  │      │人設定防盜系統，│            │誤載為  │
│    │      │                  │      │並依其指示操作提│            │124656元│
│    │      │                  │      │款機，致被害人受│            │)       │
│    │      │                  │      │騙，而誤將存款匯│            │        │
│    │      │                  │      │入左列帳戶中。  │            │        │
├──┼───┼─────────┼───┼────────┼──────┼────┤
│ 5  │丙○○│0000000000000000  │乙○○│歹徒假藉轉帳退稅│93年9月8日  │46204元 │
│    │      │(玉山銀行大墩分行)│      │名義，打電話要求│            │        │
│    │      │                  │      │被害人依其指示操│            │        │
│    │      │                  │      │作提款機，致被害│            │        │
│    │      │                  │      │人誤將存款匯入左│            │        │
│    │      │                  │      │列帳戶內。      │            │        │
├──┼───┼─────────┼───┼────────┼──────┼────┤
│ 6  │丙○○│0000000000000     │庚○○│歹徒假藉被害人女│93年9月1日  │100000元│
│    │      │(合作金庫台中分行)│      │兒欠債遭人綁架，│            │(移送併 │
│    │      │                  │      │要求被害人匯款後│            │辦意旨書│
│    │      │                  │      │始能放人，致被害│            │誤載為  │
│    │      │                  │      │人誤信為真而匯款│            │280000元│
│    │      │                  │      │至左列帳戶內。  │            │）      │
├──┼───┼─────────┼───┼────────┼──────┼────┤
│ 7  │丙○○│000000000000000(國│癸○○│歹徒假藉被害人兒│93年9月3日  │50000元 │
│    │      │泰世華銀行台中分行│      │子因債務糾紛遭人│            │        │
│    │      │)                 │      │綁架，要求被害人│            │        │
│    │      │                  │      │匯款後始能放人，│            │        │
│    │      │                  │      │致被害人誤信為真│            │        │
│    │      │                  │      │而匯款至左列帳戶│            │        │
│    │      │                  │      │內。            │            │        │
├──┼───┼─────────┼───┼────────┼──────┼────┤
│ 8  │同上  │同上              │戊○○│歹徒假藉被害人兒│93年9月9日  │50000元 │
│    │      │                  │      │子因債務糾紛遭人│            │        │
│    │      │                  │      │綁架，要求被害人│            │        │
│    │      │                  │      │匯款後始能放人，│            │        │
│    │      │                  │      │致被害人誤信為真│            │        │
│    │      │                  │      │而匯款至左列帳戶│            │        │
│    │      │                  │      │內。            │            │        │
└──┴───┴─────────┴───┴────────┴──────┴────┘
附表貳：
┌──┬───────────────────────────────┐
│編號│扣案物                                                        │
├──┼───────────────────────────────┤
│ 1  │被告丙○○所持有之摩托羅拉牌小海豚型之行動電話一支（不含SIM卡 │
│    │）。                                                          │
├──┼───────────────────────────────┤
│ 2  │被告己○○所持有之摩托羅拉牌小海豚型之行動電話一支（不含SIM卡 │
│    │），及現金新台幣五萬元。                                      │
└──┴───────────────────────────────┘
附表：
┌──┬─────┬─────────────────────────┐
│編號│修正事項  │以各別修正事項討論新、舊法之比較適用              │
├──┼─────┼─────────────────────────┤
│ 1  │幫助犯    │刑法幫助犯之規定，雖為使幫助犯之文義，更符合學界通│
│    │          │說之「限制從屬形式」，且舊法「從犯」一詞，常有不同│
│    │          │解讀，故將舊法之「幫助他人犯罪者，為從犯」之文義，│
│    │          │改為「幫助他人實行犯罪行為者，為幫助犯」。然被告三│
│    │          │人不論依修正前之刑法第三十條第一、二項，抑或依修正│
│    │          │後之刑法第三十條第一、二項，均係幫助犯，且均應減輕│
│    │          │其刑，對被告而言並無有利或不利之情形，不生任何影響│
│    │          │，應依刑法第二條第一項前段，適用修正前之規定。    │
├──┼─────┼─────────────────────────┤
│ 2  │連續犯    │修正前法第五十六條有關連續犯之關定，係將反覆實施之│
│    │          │同類複數犯罪行為論以一罪，並得加重其刑至二分之一。│
│    │          │而修正後已刪除連續犯之規定，在實務上將視各種具體犯│
│    │          │罪類型，對於反覆實施之同類複數犯罪行為，或評價為一│
│    │          │罪，或評價為併罰之數罪（參照該條修法理由）。本案之│
│    │          │多件幫助詐欺犯行，依修正刪除後之規定，應評價為數罪│
│    │          │而分別科刑，顯較被告更為不利，依刑法第二條第一項前│
│    │          │段之規定，自應適用修正前刑法第五十六條之規定。    │
├──┼─────┼─────────────────────────┤
│ 3  │累犯      │刑法第四十七條原規定：「受有期徒刑之執行完畢，或受│
│    │          │無期徒刑或有期徒刑之執行而赦免後，五年以內再犯有期│
│    │          │徒刑以上之罪者，為累犯，加重本刑至二分之一。」，修│
│    │          │正後第四十七條第一項規定：「受徒刑之執行完畢，或一│
│    │          │部之執行而赦免後，五年以內故意再犯有期徒刑以上之罪│
│    │          │者，為累犯，加重本刑至二分之一」。被告己○○、朱書│
│    │          │進於本案所犯係故意為之，其修正前後結果並無不同，依│
│    │          │新法第二條第一項前段規定，仍應適用修正前之規定。  │
├──┼─────┼─────────────────────────┤
│ 4  │易科罰金  │刑法第四十一條第一項前段關於得易科罰金之規定，修正│
│    │          │前係以「因身體、教育、職業、家庭之關係或其他正當事│
│    │          │由，執行顯有困難」為其要件，新法則刪除此要件，修正│
│    │          │理由說明上述規定限制過嚴，欠缺彈性，與易科罰金制度│
│    │          │旨在救濟短期自由刑流弊之旨趣不符，且刪除該要件後使│
│    │          │檢察官得視具體個案審酌宜否易科罰金，更符告易科罰金│
│    │          │制度之意旨。另修正前刑法第四十一條第一項前段配合罰│
│    │          │金罰鍰提高標準條例第二條（現已刪除）之規定，係以「│
│    │          │銀元三百元即新台幣九百元折算一日」為易科罰金之折算│
│    │          │標準，至修正後之刑法第四十一條第一項乃係以「新台幣│
│    │          │一千元、二千元或三千元折算一日」為易科罰金之折算標│
│    │          │準。而觀諸歷年來之實務運作情形，在法院宣告易科罰金│
│    │          │折算標準之案件，檢察官執行時乃以准予易科罰金為原則│
│    │          │，不准易科罰金為例外，是以比較修法前後之規定，應認│
│    │          │修正後刑法第四十一條第一項前段提高易科罰金之折算標│
│    │          │準之適用，對於被告等人而言較為不利，依刑法第二條第│
│    │          │一項前段之規定，應適用修正前之規定。              │
├──┼─────┼─────────────────────────┤
│ 5  │關於刑法分│刑法分則各罪法定本刑中，定有罰金刑部分者，據修正後│
│    │則各罪法定│刑法施行法增訂第一條之一：「中華民國九十四年一月七│
│    │本刑涉及罰│日刑法修正施行後，刑法分則編所定罰金之貨幣單位為新│
│    │金刑者，其│臺幣。九十四年一月七日刑法修正時，刑法分則編未修正│
│    │法定本刑科│之條文定有罰金者，自九十四年一月七日刑法修正施行後│
│    │刑範圍之比│，就其所定數額提高為三十倍。但七十二年六月二十六日│
│    │較適用    │至九十四年一月七日新增或修正之條文，就其所定數額提│
│    │          │高為三倍」及刑法第三十三條第五款將罰金刑修正為：「│
│    │          │新臺幣一千元以上，以百元計算之」等規定，然依被告行│
│    │          │為時之刑罰法律，即罰金罰鍰提高標準條例第一條前段規│
│    │          │定之提高倍數十倍及刑法第三十三條第五款規定之罰金最│
│    │          │低額一元計算，本案被告等人幫助犯刑法第三百三十九條│
│    │          │第一項，而該罪法定本刑有關罰金刑之部分，以修正前之│
│    │          │規定對於被告等人較為有利，依刑法第二條第一項前段，│
│    │          │自應適用修正前之規定。                            │
├──┴─────┴─────────────────────────┤
│總結：經綜合前述修正條文而為比較之結果，應適用修正前刑法之相關規定。│
└──────────────────────────────────┘


司法院資訊處製作；財團法人民間司法改革基金會備份。
